【裁判字號】    97,上訴,1401
【裁判日期】    980310
【裁判案由】    違反農藥管理法
【裁判全文】
臺灣高等法院臺南分院刑事判決        97年度上訴字第1401號
上  訴  人  臺灣雲林地方法院檢察署檢察官
被      告  甲○○
選任辯護人  鐘為盛律師
上列上訴人因被告違反農藥管理法案件，不服臺灣雲林地方法院
97 年度訴字第774號中華民國97年10月22日第一審判決（起訴案
號：臺灣雲林地方法院檢察署97年度偵字第566號、第1007號，
併案案號：同署97年度偵字第5336號），提起上訴，被告為有罪
之陳述，經本院裁定進行簡式審判程序後，判決如下：
    主  文
原判決關於甲○○部分撤銷。
甲○○共同加工偽農藥，處有期徒刑陸月，如易科罰金，以新臺
幣壹仟元折算壹日。
扣案之瓶蓋貳拾箱半及柒袋、塑膠瓶肆拾肆袋半及拾貳箱、20
0C.C塑膠瓶拾箱、250C.C塑膠瓶拾貳袋、300C.C塑膠瓶玖袋及
拾貳箱、500C.C塑膠瓶拾貳箱半及貳拾陸袋、1,000C.C塑膠瓶拾
陸箱及拾貳袋、大塑膠桶肆個、玻璃瓶貳拾肆箱、包裝袋拾貳箱
、原料捌桶、50公斤原料拾桶、200 公斤原料貳桶、樣品玖拾玖
瓶及玖項、sample壹箱、千片紅（壹佰肆拾公斤）貳桶、魚寶露
肆桶、250C.C透腳青肆拾瓶、200C.C透腳青柒拾瓶、維利黴素壹
桶、環己酮壹桶、原體粉壹桶、抗氧化劑玖包及箱、亞喜芬半
袋、因得克壹包、百利普芬柒包、邁克尼壹桶、B-賽抉寧（半箱
）伍公斤、GA3 （壹箱）拾公斤、護矽得（壹箱）拾公斤、芬普
尼（壹箱）拾公斤、好光景（壹桶）拾公斤、因滅汀（壹袋）拾
公斤、待克利（壹箱）拾公斤、汽嘉讚（壹箱）拾公斤、肥料拾
公斤、「花生專用」玖拾肆公升、甲醇壹桶、丙二醇捌桶、乙二
醇壹桶、三仙膠箱、sinoftws壹桶、丙酮桶、sinopol 65（
貳佰公斤）貳桶、sinopol 85（貳佰公斤）壹桶、孔雀綠肆桶、
護青貳佰貳拾瓶、甲基綠壹桶、甲基乙酸胺桶、苯磺酸壹桶、
纖維素伍包、二氧化矽捌公斤、DMSO壹桶、HA-400消泡劑拾公
斤、槽內物壹式、250C.C「福氣」35瓶及成品肆拾公升、200C.C
成品壹佰貳拾瓶、250C.C成品陸佰零瓶、300C.C成品肆瓶、50
0C.C成品貳佰捌拾壹瓶及貳公升、1,000C.C成品佰零肆瓶、製
造器械貳臺、分裝器械壹臺、器械肆臺、磅秤肆臺、電子秤貳臺
、封口機臺、分裝機壹臺、空壓機貳臺、攪拌機壹臺、標籤加
櫃子貳櫃、展示櫃壹櫃、瓦斯桶桶、快速爐加鍋子壹組、IBA
壹桶、MBX 壹桶、風扇壹臺、標示玖箱、新紙箱玖疊、封箱釘壹
箱、幫浦壹臺、大榮汽車貨運托運單本、信忠帳單壹張、聰宜
帳單壹張、王敬國帳單壹張、大陸全球郵政快傳遞信封袋壹包、
成品陸箱、塑膠瓶壹箱、原料壹桶、二聯號碼橫式複寫送貨單貳
拾陸本、合作金庫匯出匯款書貳拾張、外匯收支書張、匯款
回條聯伍張、匯款申請書回條聯貳拾肆張、第一商業銀行匯款申
請書回條壹張、農川業企業英永貿易公司營業計畫壹本、記帳單
捌張、計算紙貳本、汶萊桌曆壹本、伊邦國際貨運對帳單壹張、
聰宜公出出貨單壹張、榮春行單據壹張、東莞酒店便紙壹張、粉
紅色小筆記本壹本、小楞子筆記本壹本、甲○○護照影本壹本、
手機壹支，均沒收之。
    事實
一、甲○○明知其未領有中央主管機關即行政院農業委員會（下
    稱農委會）核發之農藥製造、加工及輸入許可證，又明知含
    有「快伏草」（quizalofop-ethyl）、「賽滅淨」（cyroma
    zine）、「芬普尼」（fipronil）、「克凡派」（chlorfen
    apyr）、「維利黴素」（validamycin A）、「亞滅培」（a
    cetamiprid）、「百利普芬」（pyriproxyfen）、「亞喜芬
    」（acifluorfen）、「因得克」（indoxacarb）、「邁克
    尼」（myclobutanil）、「賽扶寧」（cyfluthrin）、「勃
    激素A3」（gibberellic acid）、「護矽得」（flusilazol
    e）、「因滅汀」（emamectin benzoate）、「待克利」（
    difenoconazole）、「孔雀石綠」（malachite green）、
    「保米黴素」（blasticidin- S）、「芐寧激素」（6-benz
    ylaminopurine）、「avermectins」（俗稱黑藥水）、「
    Tricyclazole」 (三賽唑)等成分之物品，為具有藥效之農
    藥，未經農委會許可，不得擅自加工及輸入，竟仍基於輸入
    後加工為偽農藥之犯意，於民國97年1月初，透過不知情之
    配偶廖珣吟代為匯款之方式，向大陸地區人民何艷姿進口高
    濃度之農藥原體（懲治走私條例部分另為不起訴處分）共20
    件，除其中1件之農藥原體（按即三賽唑26.1公斤），未及
    入關即遭台北關稅局扣押外，其餘19件則於順利入關後，由
    甲○○之母親郭秀英簽收領取，甲○○並以每月新台幣（下
    同）3萬元之代價（後調整為每月薪資5萬元），雇用具有上
    開犯意聯絡之辛展羽（民國71年9月18日生），共同在雲林
    縣虎尾鎮平和里71之18號「佳峰汽車商行」後方「三興汽車
    」廠房，加工調製成濃度較低之各項農藥，再交由何艷姿所
    委託之貨運業者運往他處。嗣於97年1月30日中午12時10分
    許，適不知情之貨運司機巫堂賢駕駛車牌號碼5915－JR號自
    用小貨車前往該處送貨，為行政院海岸巡防署南部地區巡防
    局暨高雄縣政府警察局員警持台灣雲林地方法院法官所核發
    之搜索票前往上址搜索，當場扣得甲○○所有供犯本件犯罪
    用之製作偽農藥之原料、器材：瓶蓋23箱半、7袋、塑膠瓶
    44袋半、12箱、200C.C.塑膠瓶13箱、250C.C.塑膠瓶12袋、
    300C.C.塑膠瓶9袋、12箱、500C.C.塑膠瓶12箱半、26袋、
    1000C.C.塑膠瓶16箱、12袋、大塑膠桶4個、玻璃瓶24箱、
    包裝袋12箱、原料8桶、50公斤原料10桶、200 公斤原料2桶
    、樣品99瓶、9項、sample1箱、千片紅（140公斤）2桶、魚
    寶露4桶、250C.C.透腳青40瓶、200C.C.透腳青70瓶、維利
    黴素1桶、環己酮1桶、原體粉1桶、抗氧化劑9包、3箱、亞
    喜芬半袋、因得克1包、百利普芬7包、邁克尼1桶、B-賽抉
    寧（半箱）5公斤、GA3（1箱）10公斤、護矽得（1 箱）10
    公斤、芬普尼（1箱）10公斤、好光景（1桶）10公斤、因滅
    汀（1袋）10公斤、待克利（1箱）10公斤、汽嘉讚（1箱）
    10公斤、肥料10公斤、「花生專用」94公升、甲醇1 桶、丙
    二醇8桶、乙二醇1桶、三仙膠3箱、sinoftws 1桶、丙酮3桶
    、sinopol 65（200公斤）2桶、sinopol 85（200 公斤）1
    桶、孔雀綠4桶、護青220瓶、甲基綠1桶、甲基乙酸胺3桶、
    苯磺酸1桶、纖維素5包、二氧化矽8公斤、DMSO 1桶、HA-40
    0消泡劑30公斤、槽內物1式、250C.C.「福氣」35瓶、成品
    40公升、200C.C.成品120瓶、250C.C.成品603瓶、300C.C.
    成品4瓶、500C.C.成品281瓶、2公升、1000C.C.成品304瓶
    、製造器械2台、分裝器械1台、器械4台、磅秤4台、電子秤
    2台、封口機3台、分裝機1台、空壓機2台、攪拌機1台、標
    籤加櫃子2櫃、展示櫃1櫃、瓦斯桶3桶、快速爐加鍋子1組、
    IBA1桶、MBX1桶、風扇1台、標示9箱、新紙箱9疊、封箱釘1
    箱、幫浦1台，以及原料買賣、運送資料：大榮汽車貨運托
    運單3本、信忠帳單1張、聰宜帳單1張、王敬國帳單1張、大
    陸全球郵政快傳遞信封袋1包等物，並在巫堂賢上開車輛上
    扣得成品6箱、塑膠瓶1箱、原料1桶，更前往甲○○住處扣
    得其所有與何艷姿匯款及調配農藥配方相關資料：二聯號碼
    橫式複寫送貨單26本、合作金庫匯出匯款書23張、外匯收支
    書3張、匯款回條聯5張、匯款申請書回條聯24張、第一商業
    銀行匯款申請書回條1張、農川業企業英永貿易公司營業計
    畫1本、記帳單8張、計算紙2本、汶萊桌曆1本、伊邦國際貨
    運對帳單1張、聰宜公出出貨單1張、榮春行單據1張、東莞
    酒店便紙1張、粉紅色小筆記本1本、小楞子筆記本1本、甲
    ○○護照影本1本，以及與何艷姿聯繫之手機1支等物品，另
    於台北關稅局扣得「Tricyclazole」 (三賽唑)26.1 公斤。
二、案經行政院海岸巡防署南部地區巡防局暨高雄縣政府警察局
    移送臺灣雲林地方法院檢察署檢察官偵查起訴及併案審理。
    理由
壹、證據能力方面：
一、按除被告所犯為死刑、無期徒刑、最輕本刑為3年以上有期
    徒刑之罪或高等法院管轄第一審案件者外，於法院程序進行
    中，被告先就被訴事實為有罪之陳述時，審判長得告知被告
    簡式審判程序之旨，並聽取當事人、代理人、辯護人及輔佐
    人之意見後，裁定進行簡式審判程序；又簡式審判程序之證
    據調查，不受刑事訴訟法第159條第1項、第161條之2、第
    161條之3、第163條之1及第164條至第170條規定之限制，刑
    事訴訟法第273條之1第1項、第279條第2項前段、第273條之
    2分別定有明文。查本件被告等所犯為死刑、無期徒刑、最
    輕本刑為3年以上有期徒刑以外之罪，本件係經被告等當庭
    表示認罪，是本院以簡式審判程序加以審理，是其證據之調
    查，自不受刑事訴訟法第159條第1項、第161條之2、第161
    條之3、第163條之1及第164條至第170條規定之限制，合先
    敘明。
貳、認定事實所憑之理由及其依據
一、訊據被告甲○○對於上揭犯罪事實坦承不諱，核與共犯辛展
    羽供述及證述內容、證人即另一不知情之員工王有田、被告
    甲○○之妻廖珣吟及巫堂賢、蘇怡誠證述情節大致相符，有
    現場照片24張在卷可稽，並有於雲林縣虎尾鎮平和里71之18
    號「佳峰汽車商行」後方「三興汽車」廠房扣得之甲○○所
    有供犯本件犯罪用之前揭製作偽農藥之原料與器材、及原料
    買賣、運送資料、及其住處扣得與何艷姿匯款及調配農藥配
    方相關資料暨與何艷姿聯繫之手機1支等物，復於巫堂賢上
    開車輛上扣得成品6箱、塑膠瓶1箱、原料1桶等物扣案可佐
    ；另有臺北關稅局進口快遞貨物簡易申報單、扣押貨物收據
    裕強物流有限公司托運詳情單、財政部基隆關稅局97年3月
    11日基進字第0971006597號函在卷可參。
二、扣案之農藥原體及農藥成品經送鑑定結果確含有農藥成分，
    有行政院農業委員會農業藥物毒物試驗所97年3月27日藥試
    化字第097 2502472號函（含農藥檢驗報告52份，不含榮春
    農藥肥料行部分）、98年1月12日藥試化字第0982500320號
    函及所附農藥名稱手冊1本、行政院海岸巡防署海岸巡防總
    局南部地區巡防局97年5月2日南縣機字第0970007924號函（
    含農藥檢驗報告17份）、財政部基隆關稅局97年3月11日基
    進字第0971006597號函暨附件之化驗報告在卷可參，是扣案
    上開農藥原體及農藥成品均屬農藥管理法第7條第1款之偽農
    藥無疑。
三、本件被告甲○○與共犯辛展羽共同違反農藥管理法犯行，事
    證明確，堪予認定。
參、論罪科刑之理由
一、按所謂農藥，係指成品農藥及農藥原體，而所謂偽農藥，係
    指農藥經檢查或檢驗有下列各款情形之一者而言：未經核准
    擅自製造、加工或輸入者，摻雜其他有效成分之含量超過中
    央主管機關所定之限量基準，抽換或仿冒國內外產品，塗改
    或變更有效期間之標示者，或所含有效成分之名稱與核准不
    符者，農藥管理法第5條第1款及第7條分別定有明文。而扣
    案之農藥原體及農藥成品經鑑驗結果確含有農藥成分，已如
    前述，是扣案上開農藥原體及農藥成品均屬農藥管理法第7
    條第1款之偽農藥無疑。
二、核被告甲○○所為，係違反農藥管理法第47條第1項之加工
    偽農藥罪。其輸入偽農藥後再予以加工，其輸入之低度行為
    應為加工之高度行為所吸收而不另論罪。被告甲○○與辛展
    羽2人就所犯農藥管理法第47條第1項之加工偽農藥犯行間，
    有犯意聯絡及行為分擔，應論以共同正犯。起訴書漏未論及
    被告另有輸入「Tricyclazole」 (三賽唑)農藥原體26.1公
    斤犯行，容有未洽，惟此部份犯行與起訴論罪科刑部份犯行
    有實質上一罪關係，本院自應併予審理。
三、關於公訴意旨認被告涉犯違反農藥管理法第47條第1項之行
    為係自95年底起一節，經查：關於被告涉犯違反農藥管理法
    第47條第1項之行為之時間，依前揭之說明，應為97年1月間
    ，且本院亦查無其他證據足認被告尚有其他違反農藥管理法
    第47條第1項之行為，則公訴人認被告除有上開97年1月間之
    違反農藥管理法第47條第1項行為外之部分，犯罪嫌疑不足
    。公訴人所指被告上開之犯行既屬不能證明，揆諸前揭法條
    規定，本應為被告此部分無罪之諭知，惟公訴人認被告此部
    分犯行與前述有罪之行為間，有裁判上一罪關係，故不另為
    無罪之諭知。
肆、撤銷原判之理由
一、原審以被告事證明確，而予論罪科刑，固非無見，惟查，被
    告於同一時間，向大陸地區人民何艷姿進口高濃度之農藥原
    體共有20件，本案原審判決之部分為其中19件於入關後，經
    由甲○○之母親郭秀英簽收部分，另1件同時進口之農藥原
    體（按即三賽唑26.1公斤部分），則未及入關即遭台北關稅
    局扣押，而於同署另案97年度偵字第5336號偵查中，足認本
    案被告所涉違反農藥管理法罪嫌，與97年度偵字第5336號案
    件具有實質上上一罪關係，依審判不可分原則，該案應為起
    訴效力所及，原審未及斟酌審判，尚有未合。
二、本件檢察官以原判決有前開不當為由提起上訴，為有理由，
    自應由本院將原判決關於甲○○部分予以撤銷改判，爰審酌
    被告並無前科紀錄、輸入並加工偽農藥之規模及數量，並影
    響我國農業安全，及犯罪動機、目的、期間、所生危害及犯
    罪後承認罪名之態度等一切情狀，量處如主文第二項所示之
    刑，並諭知易科罰金之折算標準。
三、扣案之上開物品，或為製造偽農藥之原料及工具，或為被告
    甲○○與何艷姿聯繫之工具及資料，且均為被告甲○○及辛
    展羽所有，爰依刑法第38條第1項第2款、第3款宣告沒收。
伍、論罪法條
一、依刑事訴訟法第369條第1項前段、第364條、第273條之1第1
    項、第299條第1項前段。
二、農藥管理法第47條第1項。
三、刑法第11條前段、第28條、第41條第1項前段、第38條第1項
    第2款、第3款。
本案經檢察官羅清溪到庭執行職務。
中    華    民    國    98    年    3    月    10    日
                  刑事第四庭    審判長法  官  吳志誠
                                      法  官  高明發
                                      法  官  羅心芳
以上正本證明與原本無異。
如不服本判決應於收受送達後10日內向本院提出上訴書狀，其未
敘述上訴理由者，並得於提起上訴後10日內向本院補提理由書（
均須按他造當事人之人數附繕本）「切勿逕送上級法院」。
                                      書記官  蔡振豐
中    華    民    國    98    年    3     月    11    日
附錄本案論罪科刑法條全文：
農藥管理法第47條第1 項：
製造、加工、分裝或輸入偽農藥者，處六月以上五年以下有期徒
刑，得併科新臺幣五十萬元以下罰金。


司法院資訊處製作；財團法人民間司法改革基金會備份。
